ACORDAO-COMPLETO-2375976

ACÓRDÃO 447/2020 ATA 1/2020 - SEGUNDA CÂMARA

VISTOS, relatados e discutidos estes autos de aposentadorias deferidas em favor de Alzira Tavares de Barros, Assilon Barbosa dos Santos e Maria de Jesus Carvalho Silva Novaes pela Gerência Executiva do Instituto Nacional do Seguro Social (INSS) em Petrolina – PE;
ACORDAM os Ministros do Tribunal de Contas da União, reunidos em Sessão da 2ª Câmara, nos termos do art. 71, III e IX, da Constituição de 1988, dos arts. 1º, V, 39, II, e 45 da Lei nº  8.443, de 1992, e dos arts. 260, § 1º, e 262, § 2º, do RITCU, ante as razões expostas pelo Relator, em:
9.1. considerar ilegais os atos iniciais de aposentadoria em favor de Alzira Tavares de Barros (à Peça 16 sob o nº 10217541-04-2007-000012-1) , Assilon Barbosa dos Santos (à Peça 17 sob o nº 10217541-04-2008-000007-8) e Maria de Jesus Carvalho Silva Novaes (à Peça 18 sob o nº  10217541-04-2007-000019-9) , negando-lhes os respectivos registros;
9.2. dispensar o ressarcimento das quantias percebidas indevidamente, mas de boa-fé, em sintonia com a Súmula nº 106 do TCU;
9.3. determinar que a Gerência Executiva do Instituto Nacional do Seguro Social (INSS) em Petrolina – PE adote as seguintes medidas: 
9.3.1. faça cessar, no prazo de até 15 (dias) dias contados da ciência desta deliberação, os pagamentos decorrentes dos atos ora considerados ilegais em favor de Alzira Tavares de Barros,  Assilon Barbosa dos Santos e Maria de Jesus Carvalho Silva Novaes, sob pena de responsabilidade solidária da autoridade administrativa omissa, nos termos do art. 71, IX, da Constituição de 1988 e do art. 262, caput, do Regimento Interno do TCU; 
9.3.2. dê ciência desta deliberação aos interessados, alertando-os de que o efeito suspensivo proveniente da eventual interposição de recurso junto ao TCU não os eximirá da devolução dos valores percebidos indevidamente após a notificação, diante do não provimento desse recurso, devendo encaminhar os comprovantes das correspondentes notificações ao TCU no prazo de 30 (trinta) dias; 
		9.3.3. informe à Sra. Alzira Tavares de Barros que, contando atualmente com 73 anos de idade, deverá retornar à atividade até completar a idade para a aposentadoria compulsória, se não recolher, sob a forma indenizada, as contribuições previdenciárias inerentes ao tempo de serviço rural pelo período de 21 anos, 7 meses e 29 dias, já que, ante a exclusão desse período, ela contaria apenas com 15 anos de tempo de serviço (contribuição) e esse tempo seria insuficiente para a sua continuidade como aposentada; 
	9.3.4. informe ao Sr. Assilon Barbosa dos Santos e à Sra. Maria de Jesus Carvalho Silva Novaes que, contando com 78 anos e com 69 anos, respectivamente, poderão permanecer aposentados, com o devido ajuste nos seus proventos, para assumir a proporção de 30/35 avos e 25/30 avos, respectivamente, ou poderão manter a integralidade dos seus proventos, se promoverem aí, contudo, o recolhimento da contribuição previdenciária, sob a forma indenizada, para os respectivos períodos rurais de 7 anos e 1 dia para o Sr. Assilon e de 11 anos para a Sra. Maria de Jesus;
9.3.5. promova o cadastramento dos novos atos de aposentadoria em favor de Assilon Barbosa dos Santos e Maria de Jesus Carvalho Silva Novaes, submetendo-os ao TCU, diante da eventual comprovação do recolhimento das respectivas contribuições previdenciárias, em sintonia com a Súmula n.º 268 do TCU, ou diante do exercício da opção fixada pelo item 9.3.4 deste Acórdão, com os respectivos ajustes nos proventos, em sintonia com o art. 262, § 2º, do RITCU e o art. 19, § 3º, da Instrução Normativa TCU nº 78, de 2018; e
9.3.6. promova o cadastramento do novo ato de aposentadoria em favor de Alzira Tavares de Barros, diante da eventual comprovação do recolhimento da contribuição previdenciária mencionada no item 9.3.5 deste Acórdão, submetendo esse ato ao TCU, nos termos do art. 262, § 2o, do Regimento Interno do TCU e do art. 19, § 3º, da Instrução Normativa TCU 78/2018.
9.4. determinar que a Sefip adote as seguintes medidas:
9.4.1. envie a cópia do presente Acórdão, com o Relatório e a Proposta de Deliberação, à Gerência Executiva do Instituto Nacional do Seguro Social (INSS) em Petrolina – PE, para ciência e adoção das providências cabíveis; e
9.4.2. promova o arquivamento do presente processo, sem prejuízo do monitoramento sobre todas as determinações proferidas por este Acórdão, representando ao TCU, se necessário.

Aposentadorias deferidas em favor de Alzira Tavares de Barros, Assilon Barbosa dos Santos e Maria de Jesus Carvalho Silva Novaes pela Gerência Executiva do Instituto Nacional do Seguro Social (INSS) em Petrolina  PE.

Segunda Câmara

Gerência Executiva do Instituto Nacional do Seguro Social em Petrolina - PE.

3. Interessados: Alzira Tavares de Barros (CPF XXX.104.804-XX); Assilon Barbosa dos Santos (CPF XXX.640.894-XX); Maria de Jesus Carvalho Silva Novaes (CPF XXX.479.914-XX).

Ana Arraes (Presidente).

13.1. Ministros presentes: Ana Arraes (Presidente), Augusto Nardes, Aroldo Cedraz e Raimundo Carreiro.
13.2. Ministra que alegou impedimento na Sessão: Ana Arraes (Presidente).
13.3. Ministros-Substitutos presentes: Marcos Bemquerer Costa e André Luís de Carvalho (Relator).

ANDRÉ DE CARVALHO

Trata-se de aposentadorias deferidas em favor de Alzira Tavares de Barros, Assilon Barbosa dos Santos e Maria de Jesus Carvalho Silva Novaes pela Gerência Executiva do Instituto Nacional do Seguro Social (INSS) em Petrolina – PE.
2.	Após a análise final do feito, o auditor federal da Sefip lançou o seu parecer conclusivo à Peça 20 (fls. 1/5) , com a anuência, por delegação de competência, do diretor da unidade técnica (Peça 21) , nos seguintes termos:
	“ (...) 2. Os atos foram submetidos, para fim de registro, à apreciação do Tribunal de Contas da União (TCU) , de acordo com o art. 71, inciso III, da Constituição Federal. O cadastramento e a disponibilização ao TCU ocorreram por intermédio do Sistema de Apreciação e Registro de Atos de Admissão e Concessões (Sisac) , na forma dos arts. 2º, caput e incisos I a VI, e 4º, caput, da Instrução Normativa - TCU 78/2018.
HISTÓRICO
3.	Em consulta aos atos Sisac autuados no presente processo identificou-se a averbação de tempo de serviço rural para todos os interessados. Pelo ato de Alzira Tavares de Barros, foram averbados 21 anos, 7 meses e 29 dias; para Assilon Barbosa dos Santos, 7 anos e 1 dia; e para Maria de Jesus Carvalho Silva Novaes, 11 anos.
4.	Pela mesma consulta observou-se a percepção da rubrica PCCS, transformada em DPNI, e descrita como Diferença Individual L. 12998, por todos os inativos: R$ 477,72 pela Sra. Alzira; R$ 564,66, pelo Sr. Assilon; e R$ 552,77 pela Sra. Maria.
5.	Considerando que as averbações de tempo de serviço rural só seriam regulares em caso de recolhimento das respectivas contribuições previdenciárias, e que as rubricas de PCSS deveriam ter sido absorvidas pelas novas reestruturações da carreira dos ex-servidores, além do fato de que os atos de concessão deram entrada neste Tribunal há mais de cinco anos, fez-se necessário oportunizar o contraditório e a ampla defesa dos interessados, nos termos do Acórdão 587/2011-TCU-Plenário, da relatoria do Ministro Valmir Campelo, conforme oitivas acostadas às peças 2-4. 
6.	Devidamente notificados (peças 5-7) , os interessados apresentaram suas defesas que foram juntadas como peças 8-9 e 11.
EXAME TÉCNICO
Ato de Alzira Tavares Barros
7.	Conforme exposto anteriormente, identificou-se a averbação de tempo de serviço rural (21 anos, 7 meses e 9 dias) no ato da interessada, além da percepção de R$ 477,72 de PCCS/DPNI.
8.	Em relação a esta averbação, o Tribunal já pacificou sua jurisprudência em 29/2/2012, por meio do Acórdão 414/2012-TCU-Plenário, de relatoria do Ministro Augusto Nardes, que aprovou o Enunciado 268 da Súmula da Jurisprudência do TCU nos seguintes termos:
O tempo de atividade rural somente poderá ser averbado para fins de aposentadoria no serviço público se recolhidas as respectivas contribuições previdenciárias na época própria ou, posteriormente, de forma indenizada.
9.	Consultando-se os autos e o ato Sisac não há evidências de que o recolhimento citado tenha sido efetuado – logo, tal averbação é irregular.
10.	Em relação à percepção de PCCS/DPNI, frise-se que o recebimento de tal rubrica se originou em decisão judicial que reconheceu o direito dos servidores dos extintos INPS, INAMPS e IAPAS aos reajustes legais, referentes aos meses de fevereiro e outubro de 1988, incidentes sobre a parcela denominada ‘adiantamento do PCCS’.
11.	A Lei 8.460/1992 permitiu a incorporação do PCCS à remuneração. Contudo, a Lei 11.355/2006, que instituiu nova estrutura remuneratória aos servidores integrantes da Carreira da Previdência, da Saúde e do Trabalho, dispôs que, aos optantes pela nova carreira, seria obrigatória a renúncia à percepção de tal rubrica. 
12.	No ano seguinte, a Lei 11.490/2007 introduziu novo comando legal, instituindo a parcela Diferença Pessoal Nominalmente Identificada (DPNI) – substituta do adiantamento de PCSS – e determinou sua redução proporcional à implementação das tabelas de vencimento básico prevista neste dispositivo legal. E com a edição da Lei 12.998/2014, a DPNI (Diferença Pessoal Nominalmente Identificada) eventualmente ainda devida em dezembro de 2013 foi transformada em DI (Diferença Individual) .
13.	Assim, tal parcela deve ser absorvida considerando as reestruturações remuneratórias ocorridas na carreira da ex-servidora. 
14.	No caso em tela, comparando-se apenas uma rubrica dos vencimentos da interessada de 2011 (peça 13, p. 25) , a GDASS, com o valor atualmente percebido (peça 13, p. 41) , observou-se um aumento de mais de R$ 1000,00, suficientes para absorver a PCCS (R$ 477,72) com folga. 
Resposta à oitiva
15.	Em sua defesa (peça 9) , a interessada alegou apenas que já teria ocorrido a decadência administrativa para revisão de sua aposentadoria. Não foi juntado comprovante do recolhimento da contribuição previdenciária referente ao período rurícola.
16.	Quanto ao argumento levantado, frise-se que a jurisprudência pacificada tanto no STF (MS 24.997-8/DF, MS 24.958-7/DF e MS 25.015-1/DF) quanto no TCU (Súmula 278) entende que o ato de aposentadoria, reforma ou pensão possui natureza complexa e, portanto, somente se aperfeiçoa com o exame e registro deste Tribunal. Considerando que o ato ora em análise ainda não foi registrado, não há que se falar em operação da decadência nesse caso.
17.	Destaque-se, ainda, que o ano de início da vigência da concessão foi 1996 e o ato só foi enviado ao TCU em 2011 – quase quinze anos depois. Se a interpretação da interessada fosse a dominante, bastava a jurisdicionada enviar o ato após 5 anos do início da concessão para causar decadência automaticamente, sem qualquer possibilidade de apreciação por parte do TCU. 
18.	Assim, seu ato merece proposta de julgamento pela ilegalidade e recusa de seu registro, além de determinação para interrupção imediata no pagamento da rubrica de PCSS.
19.	Excluindo-se o período rural, restam à inativa 15 anos de tempo de serviço – insuficientes para continuar aposentada. Logo, cabe à interessada retornar à atividade até cumprir a data de aposentadoria compulsória ou recolher a contribuição previdenciária, de forma indenizada, para que sua aposentadoria possa prosperar nos moldes em que foi concedida.
Ato de Assilon Barbosa dos Santos
20.	Conforme exposto anteriormente, identificou-se a averbação de tempo de serviço rural (7 anos e 1 dia) no ato do interessado.
21.	Consoante o exposto no parágrafo 8, tal período somente pode ser averbado após o recolhimento da respectiva contribuição previdenciária – não tendo sido encontradas evidências nos autos referentes a tal recolhimento.
22.	Quanto à rubrica de PCCS, consoante o apresentado nos parágrafos 10-13, ela deve ser absorvida pelas reestruturações remuneratórias na carreira do ex-servidor.
23.	No caso em tela, comparando-se apenas uma rubrica dos vencimentos do interessado de 2011 (peça 14, p. 33) , a GDASS, com o valor atualmente percebido (peça 14, p. 50) , observou-se um aumento de mais de R$ 1000,00, suficientes para absorver a PCCS (R$ 564,66) com folga.
Resposta à oitiva
24.	Os argumentos apresentados pelo interessado em sua defesa (peça 8) foram os mesmos apresentados por Alzira Tavares Barros e já foram analisados nos parágrafos 16-17, não merecendo acolhida.
25.	Portanto, seu ato merece proposta de julgamento pela ilegalidade, com recusa de seu registro, além de determinação para interrupção imediata no pagamento da rubrica de PCSS.
26.	Excluindo-se o tempo rural, restam ao inativo 30 anos, 6 meses e 17 dias de tempo de serviço averbados – suficientes para que continue aposentado com o ajuste em seus proventos para a proporção de 30/35 avos. Caso opte por recolher a contribuição previdenciária, de forma indenizada, sobre o período rurícola, seus proventos podem permanecer integralizados.
Ato de Maria de Jesus Carvalho Silva Novaes
27.	Conforme exposto anteriormente, identificou-se a averbação de tempo de serviço rural (11 anos) no ato da interessada.
28.	Consoante o exposto no parágrafo 8, tal período somente pode ser averbado após o recolhimento da respectiva contribuição previdenciária.
29.	Quanto à rubrica de PCCS, consoante o apresentado nos parágrafos 10-13, ela deve ser absorvida pelas reestruturações remuneratórias na carreira da ex-servidora.
30.	No caso em tela, comparando-se apenas uma rubrica dos vencimentos da interessada de 2011 (peça 15, p. 27) , a GDASS, com o valor atualmente percebido (peça 15, p. 43) , observou-se um aumento de mais de R$ 1000,00, suficientes para absorver a PCCS (R$ 552,77) com folga.
Resposta à oitiva
31.	Em sua defesa (peça 11) , a interessada, por meio de seu procurador, alegou que:
	a) quanto ao período rurícola, não há exigência legal de recolhimento contribuição previdenciária até hoje;
	b) quanto à rubrica referente à PCCS, teria direito pois cumpriu o disposto na Lei 10.855/2004 e eventual ilegalidade deve ser imputada à jurisdicionada.
32.	Quanto ao argumento ‘a’, destaque-se que a obrigatoriedade do recolhimento da contribuição previdenciária deriva da própria Constituição Federal, em seu artigo 202, §2º, na redação original, ou o atual artigo 201, §9º. Tal circunstância tem sido reiteradamente afirmada tanto pelo STF (MS 33.482/DF) quanto pelo TCU (Acórdão 4216/2017-TCU-Primeira Câmara, de relatoria do Ministro Benjamin Zymler) .
33.	Considerando que a vigência da aposentadoria da interessada é posterior à edição da CF88 (mais precisamente 19/8/97) , o recolhimento de contribuição previdenciária já era requisito necessário para a averbação de tempo rural quando de sua aposentação. Assim, seu argumento não merece prosperar.
34.	Quanto ao argumento ‘b’, frise-se que a jurisprudência do TCU é pacífica ao afirmar a necessidade de absorção dos valores pagos a título de DPNI pelos reajustes remuneratórios supervenientes, na forma determinada pela Lei 11.355/2006. Citam-se nesse sentido os Acórdão 3222/2017-TCU-Primeira Câmara (Ministro-Relator Walton Alencar Rodrigues) ; e 4.775/2016, 661/2016, 5.153/2015, 4.779/2014, 3.557/2014, 1.403/2014, 6.526/2013 (todos da 1ª Câmara, de relatoria do Ministro Benjamin Zymler) .
35. 	No caso em tela, os valores pagos como DPNI não haviam sido devidamente absorvidos na forma determinada pela Lei 11.355/2006, configurando irregularidade na composição do resíduo que fundamentou o pagamento da rubrica de DI instituída pela Lei 12.998/2014, em que pese os aumentos remuneratórios na carreira – conforma já exposto no exame técnico.
36.	Assim, seu ato merece proposta de julgamento pela ilegalidade, com recusa de seu registro - além de determinação para interrupção imediata no pagamento da rubrica de PCSS.
37.	Excluindo-se o tempo rural, restam à inativa 23 anos, 9 meses e 16 dias de tempo de serviço averbados. Portanto, no caso em tela pode ser aplicado o entendimento fixado na Súmula TCU 74 para obtenção do tempo mínimo necessário à aposentação com proventos proporcionais, calculados à razão de 25/30 avos, pois a concessão teve vigência inicial em 19/8/1997.
38.	Caso opte por recolher a contribuição previdenciária, de forma indenizada, sobre o período rurícola, seus proventos podem permanecer integralizados.
CONCLUSÃO
39.	Tendo em vista a averbação de tempo de serviço rural sem a respectiva contribuição previdenciária e a percepção indevida da rubrica referente a PCCS por parte de todos os interessados, conclui-se que seus atos de concessão de aposentadoria merecem proposta de julgamento pela ilegalidade e recusa de seus registros.
40.	Os ex-servidores Assilon Barbosa dos Santos e Maria de Jesus Carvalho Silva Novaes podem continuar aposentados, sendo necessário ajustar seus proventos às razões de 30/35 e 25/30, respectivamente.
41.	À inativa Alzira Tavares de Barros resta retornar à atividade até cumprir a data de aposentadoria compulsória.
42.	Opcionalmente, todos os interessados podem recolher a contribuição previdenciária, de forma indenizada, sobre o tempo rural averbado, e manter suas averbações nos moldes em que foram informadas nos atos ora em análise.
PROPOSTA DE ENCAMINHAMENTO
43.	Ante o exposto, e de conformidade com o preceituado no artigo 71, inciso III, da Constituição Federal c/c os arts. 1º, inciso V, e 39, inciso II, da Lei 8.443/92 e os artigos 1º, inciso VIII, e 260, §1º, do Regimento Interno do TCU, propõe-se:
	a) considerar ILEGAIS e recusar o registro dos atos de Alzira Tavares de Barros (CPF: XXX.104.804-XX) , Assilon Barbosa dos Santos (CPF: XXX.640.894-XX) e Maria de Jesus Carvalho Silva Novaes (CPF: XXX.479.914-XX) .
	b) dispensar a devolução dos valores indevidamente recebidos até a data da ciência pela Gerência Executiva do INSS – Petrolina/PE – INSS/MPS do Acórdão que vier a ser proferido, com base no Enunciado 106 da Súmula da Jurisprudência do TCU;
	c) determinar à Gerência Executiva do INSS – Petrolina/PE – INSS/MPS, com fundamento no art. 45 da Lei 8.443/1992, que:
	     c.1) faça cessar os pagamentos decorrentes dos atos impugnados, comunicando ao TCU, no prazo de quinze dias, as providências adotadas, nos termos dos arts. 262, caput, do Regimento Interno do TCU;
	     c.2) informe aos inativos Assilon Barbosa dos Santos e Maria de Jesus Carvalho Silva Novaes que podem permanecer aposentados, tendo seus proventos ajustados à razão de 30/35 e 25/30 avos, respectivamente;
	     c.3) esclareça aos ex-servidores citados em c.2 que seus proventos podem se manter integralizados mediante o recolhimento da contribuição, de forma indenizada, sobre os períodos de atividade rural averbados, nos termos do Enunciado 268 da Súmula da Jurisprudência do TCU;
	     c.4) comunique à inativa Alzira Tavares de Barros que, em caso de não recolhimento da contribuição citada em c.3, faz-se necessário retornar à atividade até completar idade limite de aposentadoria compulsória;
	     c.5) cadastre novos atos de aposentadoria para Assilon Barbosa dos Santos e Maria de Jesus Carvalho Silva Novaes e, caso se comprove o recolhimento da contribuição mencionada no item c.3, também para Alzira Tavares de Barros, submetendo-os ao TCU, no prazo de trinta dias, nos termos dos arts. 262, § 2o, do Regimento Interno do TCU e 19, § 3º, da Instrução Normativa TCU 78/2018;
       c.6) informe aos ex-servidores o teor do Acórdão que vier a ser prolatado, encaminhando ao TCU, no prazo de trinta dias, comprovante da data de ciência pelos inativos, nos termos do art. 4º, § 3º, da Resolução-TCU 170/2004, alertando-os de que o efeito suspensivo proveniente de eventual interposição de recurso junto ao TCU não os exime da devolução dos valores indevidamente percebidos após a notificação, em caso de não provimento desse recurso.’
3.	Enfim, por intermédio do Exma. Sra. Procuradora-Geral Cristina Machado da Costa e Silva, o MPTCU anuiu, em cota singela (Peça 22) , à aludida proposta da unidade técnica, aduzindo apenas que “os ex-servidores, além das opções trazidas no item 43 da instrução de peça nº 20, poderão permanecer voluntariamente aposentados por idade, com proventos proporcionais ao tempo de contribuição e excluído o tempo rural ora impugnado, com fundamento na regra prevista no artigo 40, § 1.º, inciso III, alínea “b”, da Constituição Federal, com a redação dada pela Emenda Constitucional n.º 20/1998, sendo os proventos calculados na forma da Lei n.º 10.887/2004.” 
É o Relatório.

8.1. Diogo Carvalho Oliveira Novaes (39.513/OAB-PE), entre outros, representando Maria de Jesus Carvalho Silva Novaes.

Procuradora-Geral Cristina Machado da Costa e Silva.

PESSOAL. APOSENTADORIAS. INDEVIDO CÔMPUTO DO TEMPO RURAL. PAGAMENTO IRREGULAR DE RUBRICA COMO "DIFERENÇA INDIVIDUAL L 12998". AUSÊNCIA DA SUPERVENIENTE ABSORÇÃO PREVISTA EM LEI. ILEGALIDADE. NEGATIVA DO REGISTRO. DETERMINAÇÕES. CIÊNCIA.

APOSENTADORIA (APOS)

Secretaria de Fiscalização de Pessoal (Sefip).

Trata-se de aposentadorias deferidas pela Gerência Executiva do Instituto Nacional do Seguro Social (INSS) em Petrolina – PE sob as seguintes condições:
	Peça
	Beneficiário
	Data de Nascimento
	Tipo de Ato e 
de Aposentadoria
	Vigência
	Enviado 
ao TCU

	16
	Alzira Tavares de Barros
	2/2/1947
	inicial – 
aposentadoria voluntária
	2/10/1996
	13/6/2011

	17
	Assilon Barbosa dos Santos
	17/7/1941
	inicial – 
aposentadoria voluntária
	19/8/1997
	13/6/2011

	18
	Maria de Jesus Carvalho Silva Novaes
	3/11/1950
	inicial – 
aposentadoria voluntária
	19/8/1997
	15/3/2011

2.	Contudo, como os aludidos atos deram entrada no TCU há mais de cinco anos, a unidade técnica promoveu a prévia oportunidade para o exercício do contraditório e da ampla defesa pelos interessados, em sintonia com a jurisprudência do STF (v.g.: MS-25.116 e MS-25.403) , e, após terem sido devidamente notificados (Peças 5/7) , os interessados apresentaram as suas manifestações às Peças 8/9 e 11.
3.	De todo modo, após a análise final do feito à Peça 20, a Sefip e o MPTCU pugnaram pela ilegalidade dos referidos atos de aposentadoria, tendo o Parquet federal acrescentado que os “ex-servidores, além das opções trazidas no item 43 da instrução de peça n.º 20, poderão permanecer voluntariamente aposentados por idade, com proventos proporcionais ao tempo de contribuição e excluído o tempo rural ora impugnado, com fundamento na regra prevista no artigo 40, § 1.º, inciso III, alínea “b”, da Constituição Federal, com a redação dada pela Emenda Constitucional n.º 20/1998, sendo os proventos calculados na forma da Lei n.º 10.887/2004.”
4.	Incorporo os pareceres da Sefip e do MPTCU a estas razões de decidir, sem prejuízo de recusar o acréscimo proposto pelo Parquet especial, pois a referida legislação não se aplicaria ao presente caso concreto. 
5.	A Sefip detectou a indevida averbação do tempo de serviço rural, em todos os atos analisados, ante a ausência do recolhimento das respectivas contribuições previdenciárias, além da inadequada percepção de rubrica como “Diferença Individual L 12.998”, pois ela não teria sido absorvida pelas subsequentes reestruturações remuneratórias, como previsto na Lei nº 11.490, de 2007. 
6.	Por esse prisma, a unidade técnica assinalou a ilegalidade para as aludidas aposentadorias, com a subsequente recusa do registro, destacando, no entanto, que as referidas aposentadorias poderão prosperar a partir do eventual recolhimento da correspondente contribuição previdenciária sob a forma indenizada para o respectivo período de atividade rural, nos termos da Súmula nº 268 do TCU, além da exclusão da parcela de “Diferença Individual L 12.998” em cada ato.
7.	Bem se vê, sobre as manifestações apresentadas pelos interessados, que a jurisprudência do STF (v. g.: MS 24.997-8/DF, MS 24.958-7/DF e MS 25.015-1/DF) e a jurisprudência do TCU (v. g.: Súmula nº 278) têm assinalado que o ato de aposentadoria, reforma ou pensão corresponderia a ato complexo e, assim, somente encontraria a perfeição após a apreciação, com o subjacente registro, pelo TCU, não subsistindo, então, a suposta decadência impeditiva sobre a presente apreciação dos presentes atos.
8.	De igual sorte, não deve prosperar a manifestação sobre a existência da Certidão de Tempo de Serviço averbada pelo INSS, pois, à época da aposentação, o recolhimento da aludida contribuição previdenciária já se configuraria como requisito necessário para a averbação do aludido tempo rural, ressaltando que a mera emissão da referida certidão não seria suficiente para comprovar a contagem do tempo de serviço (contribuição) , já que essa averbação só poderia ser validamente efetivada a partir do devido recolhimento da aludida contribuição previdenciária.	
9.	Ao discorrer, ainda, sobre as demais condições de aposentadoria, a Sefip assinalou os seguintes elementos de convicção:
	(i) a Sra. Alzira Tavares de Barros, contando atualmente com 73 anos de idade, deverá retornar à atividade até completar a idade para a aposentadoria compulsória, se não recolher, sob a forma indenizada, as contribuições previdenciárias inerentes ao tempo de serviço rural pelo período de 21 anos, 7 meses e 29 dias, já que, ante a exclusão desse período, ela contaria apenas com 15 anos de tempo de serviço (contribuição) e esse tempo seria insuficiente para a sua continuidade como aposentada; 
	(ii) o Sr. Assilon Barbosa dos Santos, contando atualmente com 78 anos, e a Sra. Maria de Jesus Carvalho Silva Novaes, contando com 69 anos, poderão permanecer aposentados, com o devido ajuste nos seus proventos, para assumir a proporção de 30/35 avos e 25/30 avos, respectivamente, ou poderão manter a integralidade dos seus proventos, se promoverem aí, contudo, o recolhimento da contribuição previdenciária, sob a forma indenizada, para os respectivos períodos rurais de 7 anos e 1 dia para o Sr. Assilon e de 11 anos para a Sra. Maria de Jesus.
10.	Ao tratar da parcela de “Diferença Individual L 12.998”, a Sefip assinalou que a referida rubrica deveria ter sido paga apenas em substituição ao possível resíduo da Diferença Pessoal Nominalmente Identificada (DPNI) , se ainda existente, em consonância com a Lei n.º 12.998, de 2014, ressaltando, todavia, que a aludid parcela percebida a título de Plano de Cargos, Carreiras e Salários (PCCS) não teria sido gradualmente absorvida, no período de 2006 a 2011, para os servidores e inativos optantes pelo enquadramento nas carreiras da Previdência, da Saúde e do Trabalho criadas pela Lei n.º 11.355, de 2006, e isso teria resultado na transformação dos referidos valores em DPNI, no exercício de 2011, e, posteriormente, em Diferença Individual (DI) , no exercício de 2014, de sorte que o aludido valor deveria estar zerado ante o aumento remuneratório transcorrido durante o aludido período, não devendo mais subsistir a referida DPNI transformada em DI.  
11.	O TCU deve considerar ilegais, portanto, os aludidos atos iniciais de aposentadoria, negando-lhes o respectivo registro.
Ante o exposto, pugno pela prolação do Acórdão ora submetido a este Colegiado.
	 
TCU, Sala das Sessões, em 28 de janeiro de 2020.
Ministro-Substituto ANDRÉ LUÍS DE CARVALHO 
Relator